---
title: "Ejercicio 4. Lab 4"
output:
  pdf_document: default
  html_document: default
---

```{r}
setwd("~/Escritorio/")
poblac <- read.csv("ejercicio4.csv", header=F, col.names=c("Edad", "Hombre", "Mujer"))

attach(poblac)

```

## a)

Para realizar este trabajo tendremos que tener en cuenta 2 cosas primero que los datos de los años no se han descargado ordenados (tendremos que tenerlo en consideración a la hora de realizar los gráficos) y la comparativa a realizar entre hombres y mujeres.

A su vez hemos visualizado una tabla con los años máximos y mínimos segun mujer y hombre.
```{r}
plot(Edad[16:1], Hombre[16:1], xaxt="n", type="l", 
     ylab="N. accidentes", xlab="Years", ylim=c(0, max(Hombre)))
years <- as.character(seq(2003, 2018, 1))
axis(side = 1, at=Edad[16:1], labels=years)
points(Edad[16:1], Mujer[16:1], col="red", type="l")

H_max <- Edad[which.max(Hombre)]; H_max
H_min <- Edad[which.min(Hombre)]; H_min
M_max <- Edad[which.max(Mujer)]; M_max
M_min <- Edad[which.min(Mujer)]; M_min
v_sing<- data.frame(Sexo=c("hombres", "mujeres"
), max_year=c(H_max, M_max), min_year=c(H_min, M_min));v_sing
```
## b)

Hemos realizado el mismo proceso anteriormente descrito pero con los datos totales proporcionados por la ISTAC.

```{r}

poblac <- read.csv("Ejercicio41.csv", header=F, col.names=c("Edad", "Hombre", "Mujer"))

attach(poblac)

plot(Edad[16:1], Hombre[16:1], xaxt="n", type="l", 
     ylab="N. accidentes", xlab="Years", ylim=c(0, max(Hombre)))
years <- as.character(seq(2003, 2018, 1))
axis(side = 1, at=Edad[16:1], labels=years)
points(Edad[16:1], Mujer[16:1], col="red", type="l")

H_max <- Edad[which.max(Hombre)]; H_max
H_min <- Edad[which.min(Hombre)]; H_min
M_max <- Edad[which.max(Mujer)]; M_max
M_min <- Edad[which.min(Mujer)]; M_min
v_sing<- data.frame(Sexo=c("hombres", "mujeres"
), max_year=c(H_max, M_max), min_year=c(H_min, M_min));v_sing

```

## c)

Podemos observar que definitivamente se han producido bastantes mejoras en los accidentes sobretodo en el entorno masculino puesto que la diferencia entre los datos observadoa antes de 2007 y los de 2017 es de casi 10.000 accidentes. Esto es un claro signo de que se esta abordando el problema con soluciones eficaces.

## d)

Hemos usado la librería mgcv para predecir cuales son los sucesos que pasarán en 2019 y 2020 como podemos observar hemos realizado dos modelos uno lineal y otro cuadrático.

Vemos una tendencia ascendente en las predicciones salvo en la cuadrática  masculina, que primero realiza un descenso y después vuelve a pronunciarse.
```{r}
library(mgcv)
modelo1<-gam(Hombre~s(Edad))
xv<-c(2019, 2020)
yv<-predict(modelo1, list(Edad=xv))
plot(Edad[16:1], Hombre[16:1], xaxt="n", type="l", 
     ylab="N. accidentes", xlab="Years", ylim=c(0, max(Hombre)), xlim=c(2003, 2020))
years <- as.character(seq(2003, 2018, 1))
axis(side = 1, at=Edad[16:1], labels=years)
points(Edad[16:1], Mujer[16:1], col="red", type="l")
points(xv, yv, col="blue", lwd=2)

lines(c(2018, xv), c(Hombre[Edad==2018], yv), col='lightblue')

modelo2<-gam(Mujer~s(Edad))
xv<-c(2019, 2020)
yv<-predict(modelo2, list(Edad=xv))
points(xv, yv, col="blue", lwd=2)
lines(c(2018, xv), c(Mujer[Edad==2018], yv), col='lightblue')



modelo1<-lm(Hombre~Edad+I(Edad^2))
xv<-c(2019, 2020)
yv<-predict(modelo1, list(Edad=xv))
years <- as.character(seq(2003, 2018, 1))
axis(side = 1, at=Edad[16:1], labels=years)
points(Edad[16:1], Mujer[16:1], col="red", type="l")
points(xv, yv, col="blue", lwd=2)

lines(c(2018, xv), c(Hombre[Edad==2018], yv), col='green')

modelo2<-lm(Mujer~Edad+I(Edad^2))
xv<-c(2019, 2020)
yv<-predict(modelo2, list(Edad=xv))
points(xv, yv, col="blue", lwd=2)
lines(c(2018, xv), c(Mujer[Edad==2018], yv), col='green')
```

