---
title: "Ejercicio 3. Lab 4"
output:
  pdf_document: default
  html_document: default
---

## setup)

```{r}
setwd("~/Escritorio/R/Datasets")
library(knitr)
library(ggplot2)
datos_c <- read.table("Tiempo_Clima.txt", sep="\t", dec = ".", header=T)
attach(datos_c)
kable(datos_c[c(1:3, 150:152, 1300:1304), ])

```

## Visualizar con R básico y con ggplot2 los cambios de temperatura máxima y mínima en función del mes de año.

Para ello realizaremos una primera visión conjunta usando el paquete de R básico, realizaremos dos plot de las temperaturas máximas y las mínimas con una leyenda explicativa (se pueden apreciar dos, una mas personalizada y otra menos). Y a continuación usaremos ggplot2 para reproducir la misma situación.

```{r}

Mes<-factor(Mes)
plot(Mes, T_Maxima, col="blue",  xlab="Meses", ylab="Temp. maximas y minimas");grid()
plot(Mes, T_Minima, col="red", add=T)
legend(10.5, 34.5, legend=c("Maxima", "Minima"), cex=0.85, text.col=c("blue", "red"))

```


```{r}

estacion <- heat.colors(12)
paleta_sel <- c(11,10,8,5,3,1,2,3,5,8,10,11)
plot(Mes, T_Maxima, col=estacion[paleta_sel], xlab="Meses", ylab="Temperatura", notch=T); grid()
plot(Mes, T_Minima, col="lightblue", notch=T, add=T)


```

```{r}
g<- ggplot(datos_c, aes(x=Mes, y=T_Maxima))
g+geom_boxplot(aes(group=Mes), col="red")+
  ylab("Temperaturas max. y min. diaria")+xlab("Meses")+
  theme(axis.text=element_blank())+
  geom_boxplot(aes(y=T_Minima, group=Mes), col="blue")
```
## Idem a) para el nivel de precipitaciones a lo largo de los meses de cada año.

Para ello lo primero que realizaremos es tratado de datos, usando la función par, la función aggregate... Y a continuación mostraremos usando R básico las precipitaciones a lo largo de los meses.

```{r}
par(mfrow=(c(1,1)))
max_p <- aggregate(Precipitacion~Year, datos_c, max);max_p
plot(max_p$Year, max_p$Precipitacion, ylab="Precipitaciones maximas anuales", xlab="A;os", col="red", type="b"); grid()
```
## c) Crear un data frame con los temperaturas máximas y mínimas por año.

Lo primero que realizaremos es el data frame usando el comando aggregate y creando un nuevo data frame con data.frame. Por último lo mostraremos usando R básico.

```{r}


max_temp <- aggregate(T_Maxima~Year, datos_c, max)
min_temp <- aggregate(T_Minima~Year, datos_c, min)
temp <- data.frame(Year=unique(Year), T_Maxima=max_temp[,2], T_Minima=min_temp[,2])
kable(temp)


Year<- factor(Year)
par(mfrow=c(1,2))
plot(Year, T_Maxima, ylab="Maxima temp", xlab="A;os 1987-2005", col="red", notch=TRUE);grid()
plot(Year, T_Minima,  ylab="Minima temp. diaria", xlab="A;os 1987-2000", col="red", notch=TRUE); grid()
```


## d) Utilizar la función lm() para ver la tendencia e influencia del cambio de temperaturas a lo largo de los años. Analizar si existe una relación con el fenómeno del calentamiento global. Razonar y justificar las respuestas.

Se puede observar gracias a las aproximaciones realizadas y los datos mostrados que la temperatura a lo largo de los años esta aumentando, parece que es un cambio poco drástico y aun así no tenemos suficientes datos para dar una opinión rigurosa y certera. Sin embargo un cambio en la temperatura, por muy pequeño que sea, influye de forma bestial en la biosfera terrestre. También cabe mencionar que a lo largo de los años el aumento de la población humana, el uso de recursos fósiles que contienen dióxido de carbono, etc... puede haber influido significativamente.


```{r}

par(mfrow=c(1,1))
plot(max_temp$Year, max_temp$T_Maxima, ylab="Temp. maximas", xlab="A;os", col="red", type="b");grid()
mod<- lm(max_temp$T_Maxima~max_temp$Year)
abline(mod, col="green", lwd=2)


g2<-ggplot(max_temp, aes(x=Year, y=T_Maxima))+ylab("Temp. max")+xlab("A;os")
g2+geom_line(col="red")+geom_smooth(method="lm")+geom_point()

g2<-ggplot(max_temp, aes(x=Year, y=T_Maxima))+
  ylab("Temp C anuales")+xlab("A;os")
g3<-g2+geom_line(col="yellow")+geom_point()
g4<-g3+geom_line(aes(x=min_temp$Year, y=min_temp$T_Minima), col="red")+
  geom_point(aes(x=min_temp$Year, y=min_temp$T_Minima));g4

detach(datos_c)

```

