---
title: "Practica1"
output: pdf_document
---

\section*{##Inicio del ejercicio 1
Primero investigamos la libreria datasets y buscamos un conjunto de datos que nos resulte
interesante para realizar su estudio. }

```{r setup}
search()

library(help=datasets)

library(datasets)
library(rmarkdown)

data <- chickwts 
```

\section*{ ##Actividad A
Usamos names para ver las variables que tiene este dataset. Head para ver el principio de la tabla y tail el final y por ultimo usamos table y summary que nos daran una visión mas amplia del contenido del dataset.}^

```{r}
names(data)
head(data)
tail(data)
table(data)

summary(data)
```

\section* {Actividad B
Usamos la funcion typeof para distinguir los tipos de variables con los que vamos a trabajar. }

```{r}
typeof(data)
typeof(data$weight)
typeof(data$feed)
```

\section* {
- Actividad C
Realizaremos algunos calculos sencillos y de visualización de elementos, como calcular minimos y máximos 
usar operaciones aritmeticas para calcular medias y mostrar la relación entre el metodo de alimentación de los pollos y su peso en kg usando plot}

```{r}
media <- sum(data$weight)/length(data$weight);media
calculo <- (max(data$weight) + min(data$weight))/2;calculo

plot( data$feed, data$weight, 
      main="Peso en funcion del metodo de alimento",
      ylab="kilograms",
      xlab="feeding type",
      col="green")
```

